【裁判字號】    96,訴,331
【裁判日期】    980331
【裁判案由】    違反森林法等
【裁判全文】
臺灣臺東地方法院刑事判決               96年度訴字第331號
公  訴  人  臺灣臺東地方法院檢察署檢察官
被      告  乙○○
                    （現於臺灣臺東戒治所執行強制戒治中）
上列被告因違反森林法案件，經檢察官提起公訴（96年度偵字第
2450號），本院判決如下：
    主  文
乙○○共同搬運贓物，累犯，處有期徒刑捌月。
    犯罪事實
一、乙○○前於民國93年間，因違反森林法案件，經本院以93年
    度訴字第145號判決判處有期徒刑8月，復經臺灣高等法院花
    蓮分院以93年度上訴字第215號判決駁回上訴，再於94年7月
    14日經最高法院以94年度臺上字第3764號判決駁回上訴確定
    ，而於96年3月11日縮短刑期執行完畢。詎仍不知悔改，因
    友人己○○（另依法職權告發）以新臺幣（下同）5千元之
    代價僱用，遂基於共同搬運贓物之犯意聯絡，於96年10月26
    日（起訴書誤載為96年10月25日）中午12時許，由己○○駕
    駛其所有車牌號碼WU-3778自用小貨車，先行至距離臺東縣
    延平鄉延平事業林區第42林班地約120公尺之檳榔園內（座
    標為X：258316，Y：0000000），著手搬運真實姓名年籍不
    詳之人於不詳時間，自上開林班地內某處竊取後堆置於上開
    檳榔園之牛樟木40塊、殘塊5塊，乙○○到達現場後，即與
    黃永成共同將上開牛樟木搬運上車完畢後，己○○乃交付自
    己手機予乙○○供聯絡之用，再由乙○○駕駛上開車輛，己○○則騎車牌號碼K62-956銀色機車在前引導，以此方式載
    運下山，後於接近初鹿村途中，該自小貨車突然爆胎，乙○○遂以上開手機通知己○○，己○○隨即與聯華汽車修配廠
    聯絡修車事宜，並以機車載乙○○下山，與駕駛車牌號碼
    8W-0130自小貨車之該修車廠維修人員徐榮宏、張耿倫會合
    後，騎機車引領渠等至爆胎地點，待更換輪胎後，己○○要
    求乙○○繼續駕駛上開自小貨車，並跟隨徐榮宏、張耿倫之
    車輛往前開，自己則在最前面引領，嗣行經臺東縣卑南鄉○○村○街58號處，乙○○及徐榮宏均遭警攔截盤查，並扣得
    上開牛樟木（業據行政院農委會林務局臺東林管處知本工作
    站領回，下稱知本工作站），己○○則趁機駕駛上開機車逃
    逸。另經乙○○同意，到場員警復至其臺東縣卑南鄉○○村
    ○○○街84巷6號之住處實施搜索，而扣得牛樟殘木5塊（業
    據知本工作站領回）、鋼索3條、鏈鋸2條、鋸子1把、八角
    扳手1個、滑輪2個、U掛勾4個、專用扳手2個、砂輪組1組等
    工具。
二、案經臺東縣警察局臺東分局報告臺灣臺東地方法院檢察署檢
    察官偵查起訴。
    理  由
壹、證據能力
一、按被告以外之人於審判外之言詞或書面陳述，除法律有規定
    者外，不得作為證據，刑事訴訟法第159條第1項定有明文；
    次按被告以外之人於審判外之陳述，雖不符刑事訴訟法第
    159條之1至之4之規定，而經當事人於審判程序同意作為證
    據，法院審酌該言詞陳述或書面陳述作成時之情況，認為適
    當者，亦得為證據；當事人、代理人或辯護人於法院調查證
    據時，知有第159條第1項不得為證據之情形，而未於言詞辯
    論終結前聲明異議者，視為有前項之同意，刑事訴訟法第
    159條之5亦有明文。查本案以下所引用之證據，有部分屬傳
    聞證據，當事人於本院審理時均表示不爭執其證據能力，且
    迄於言詞辯論終結前，亦未就本院所調查之證據資料主張有
    刑事訴訟法第159條第1項不得為證據之情形，本院審酌該證
    據作成之情況，認均無不適當情事，依刑事訴訟法第159條
    之5規定，均有證據能力。
二、按傳聞法則乃對於被告以外之人於審判外之言詞或書面陳述
    ，亦即針對被告以外之人於審判外以言詞或書面所為之供述
    證據而為之規範。本案現場照片5張及牛樟木清點照片42張
    ，其性質固有供述證據與非供述證據之爭論，然審酌照片係
    傳達照相當時現場情況，而透過照片傳達的情形與現場真實
    情形，在內容上的一致性，是透過機械的正確性來加以保障
    ，換言之，照片並不存在人對現實情形的知覺、記憶所經常
    發生的表現錯誤，是認照片之性質係非供述證據，則無傳聞
    法則之適用，此外別無證據證明上開照片有經偽造變造之情
    形，是應有證據能力。
貳、實體方面
一、訊據被告固不否認有於上開時、地，以其友人己○○所有之
    車牌號碼8W-0130自小貨車載運牛樟木40塊、殘塊5塊下山，
    行至臺東縣卑南鄉○○村○街58號附近為警查獲等情，惟堅
    決否認有何竊盜犯行，辯稱：伊僅是以5千元代價受僱於己○○，伊只負責開車送貨，伊並未至上開林班地內竊取牛樟
    木，伊亦不知係誰竊取等語。經查：
（一）公訴意旨認：被告於96年10月21、22日向真實姓名年籍不
      詳綽號「阿福」之人借得鍊鋸1把，並攜帶鋸子1把，前往
      上開地點切割牛樟木後，堆置於同一林班地路邊（座標為
      ：X：257025，Y：0000000）後，再於同年10月26日向其
      友人己○○借車搬運下山而為警查獲等情，雖經被告於警
      詢時、偵查中承認在卷，然其於本院準備程序及審理時翻
      異前詞，而以前詞置辯，並供稱：案發當日中午伊騎機車
      至上開檳榔園時，己○○已將部分牛樟木堆置在車牌號碼
      WU-3778之自小貨車上，伊抵達後，即與己○○共同搬運
      剩餘之牛樟木堆疊上車完畢後，由伊駕駛上開貨車下山，
      己○○則騎機車在前引領，在接近初鹿村途中輪胎爆破，
      因己○○先前曾交付手機予伊供聯絡之用，伊遂打電話告
      知其爆胎一事，其乃聯絡聯華車行人員前往維修，並載伊
      下山引領修車廠人員到爆胎地點換胎等語（見本院97年12
      月24日第7頁、98年3月12日審判筆錄第8頁）；與證人即
      聯華汽車修配廠負責人黃耀南於警詢時證述：其於96年10
      月26日17時許接獲通知，己○○的車子壞掉，要求派人在
      初鹿村之7-11便利商店會合後前往修車，因而交代員工徐
      榮宏、張耿倫前往等語（見警卷第21頁）；證人徐榮宏、
      張耿倫於警詢時皆證稱：渠等於案發當日月17時許由徐榮
      宏駕駛8W-0130自小貨車，搭載張耿倫上山替車牌號碼
      WU-3778自用小貨車更換輪胎，渠等在現場看到被告車上
      滿滿都是木頭，並見到另一名騎乘銀色機車帶領渠等上山
      修車之人，修車過程中被告皆未與渠等交談等語（見警卷
      第15頁至第18頁）；證人己○○於本院審理時證稱：其與
      被告是朋友，96年10月26日被告駕駛其上開自小貨車，在
      路上車子爆胎，被告打電話告知，其乃聯絡修車廠維修人
      員上山換胎，並載被告下山引領維修人員上山等語互核大
      致相符（見本院97年7月31日審判筆錄第5頁、第8頁）；
      並有上開牛樟木扣案可佐，及會勘紀錄、贓物認領保管單
      、扣押物品目錄表各1紙、地磅單2紙、現場照片5張、牛
      樟木清點照片42張在卷可稽，足認被告於96年10月26日中
      午駕駛上開車輛載運扣案之牛樟木往初鹿村方向行駛，而
      於途中爆胎，由證人己○○聯絡修車廠維修人員上山更換
      輪胎，嗣後於上開地點為警查獲等情屬實，堪以認定。
（二）再按載運盜伐所得之木材，或自行盜伐而來，或與他人同
      ，謀盜伐取得，或向他人購買，或自他人收受，或為他人
      載運，甚且係自行拾獲等，不一而足，各項原因均屬可能
      。查公訴意旨認被告涉有竊盜犯行，除以被告於警詢時、
      偵查中之自白為其論據外，別無其他證據，本院審理時公
      訴人亦未就此提出其他證據證明被告有上開竊盜犯行，而
      按被告之自白不得作為有罪判決之唯一依據，刑事訴訟法
      第156條第2項規定甚明。本案起訴書證據清單所載證據及
      卷內證人黃耀南、徐榮宏、張耿倫警詢時之上開證述，僅
      能證明被告確於上開時間，駕駛上開自小貨車搬運牛樟木
      下山並於上開地點為警查獲等情，尚不能證明被告有不法
      所有之意圖而竊取牛樟木之情事，則盜伐後復行載運，僅
      為可能原因之一，自不得在無其他證據佐證下，僅以被告
      被查獲載運盜伐牛樟木之事實，即據以排除其他可能之原
      因，認定被告即是盜伐上開牛樟木之人，是公訴人此部分
      所指洵屬無據。
（三）又關於本案牛樟木遭盜伐之明確地點，公訴意旨認係在上
      開林班地座標為X：256781及Y：0000000之處，而被告將
      牛樟木搬運上車之地點（下稱搬運地點），則係於同一林
      地座標為X：257025及Y：0000000之處；然被告於本院準
      備程序及審理時更易前詞，陳稱：伊先前因想自己扛下所
      有責任，才胡亂指稱上開地點，現在伊已供出實情，真正
      搬運之地點應為距離上開林班地不遠處之檳榔園等語。查
      公訴人所指上開盜伐及搬運地點，係以被告於警詢時及偵
      查中坦承竊取牛樟木之自白及現場指認，經會勘人員測量
      後得知，然被告既於審理時否認竊盜犯行，復查無其他證
      據足資證明被告有為此部分之犯行，業如前述，且證人即
      當時參與會勘之知本工作站技術士丙○○證稱：當日會勘
      時是依照被告所指地點，由其判定位置，才知道確實之位
      置，當時被告曾在檳榔園停下來，又因天色昏暗，其也看
      不清楚，無法確定起訴書所載第2個地點即是盜伐後之堆
      置地點等語（見本院97年12月24日審判筆錄第10頁）。則
      關於本案牛樟木之盜伐地點，因已無從認定被告是實際盜
      伐之人，起訴書引用會勘紀錄所認定盜伐及搬運地點之座
      標位置既係出於被告指認後測量得知，即屬無據，僅能據
      以認定扣案木塊確實為牛樟木塊，且確係盜伐於上開林班
      地，而無法更精確特定盜伐地點之座標甚明，至關於牛樟
      木遭盜伐後之搬運地點亦有重新認定之必要。次查被告所
      指之檳榔園距離上開林班地之直線距離為120公尺，座標
      為X：258316及Y：0000000，已不在林班地之範圍內等情
      ，業據本院督同公訴人、查獲本案之臺東縣警察局臺東分
      局偵查隊小隊長戊○○、知本工作站技術士丙○○及卑南
      鄉公所地政人員，提解被告指認，到場履堪無訛，並製有
      勘驗筆錄1份在卷可參（見本院卷第205頁）；衡諸被告就
      搬運牛樟木之犯罪事實業已自白，且有上開事證足資佐證
      ，是其就牛樟木之搬運地點信無隱瞞之必要，而先前被告
      所指稱之搬運地點既已乏實據支持，是本案搬運地點仍應
      認定係上開檳榔園。
（四）再關於證人己○○於本案之角色究竟屬單純出借車輛之人
      抑或僱用被告而共同搬運贓物之人乙節，查證人己○○於
      本院審理時證稱：案發當日中午，其駕駛上開自小貨車到
      上開檳榔園借予被告使用後，跟另一位住初鹿的朋友「志
      明」騎機車下山，其開車上去時，「志明」騎機車跟在後
      面一起上去云云（見本院97年7月31日審理筆錄第10頁）
      ；證人丁○○於本院審理時具結證述：在初鹿大家都叫其
      「志明」，其雖認識己○○，但不曾在上開檳榔園以機車
      載送己○○下山等語（見本院97年11月19日審判筆錄第5
      頁）；再質諸證人己○○證稱：證人丁○○確實於案發當
      日從檳榔園載他下山，是丁○○跟他一起上山，其開車，
      丁○○騎機車，將車子交給被告後，丁○○騎機車載他下
      山，其能體諒丁○○否認此事，因丁○○害怕扯進本案云
      云（見上開審判筆錄第8頁）。然衡諸證人己○○並非本
      案被告，證人丁○○初始亦非本案證人而為與本案無關之
      人，僅因證人己○○於本院97年7月31日審理時出庭作證
      而提及之，因當時證人己○○與被告各執一詞，本院為釐
      清真相，乃依職權函請臺東縣警察局臺東分局調查初鹿地
      區名為「志明」之男子年籍資料，而於97年11月19日審理
      期日傳喚到庭作證；而被告亦陳稱不認識證人丁○○，案
      發當日亦未曾見過；況以己○○單純出借車輛之說法而言
      ，如證人丁○○確實於初鹿山上，以機車搭載借車給他人
      之朋友下山，亦屬平常之舉，縱使承認此節並不因此涉有
      任何犯罪嫌疑，何需甘冒背負偽證罪刑責之危險而堅決否
      認之，證人丁○○實無隱瞞之動機，則證人己○○所言顯
      屬虛妄。
（五）另證人戊○○於本院審理時具結證述：當時其在警局接獲
      線報後，即與其他警員前往埋伏，看到身穿紅色上衣、黑
      色長褲，騎乘K62-956銀色機車之己○○上山2次，下山2
      次，最後1次與被告相距約150公尺一同下山，其神情均是
      在觀望四周有無警察，並引領徐榮宏駕駛之8W-0130自小
      貨車前進，被告則駕駛WU-3778自用小貨車殿後，渠等乃
      上前盤查攔截等語（見97年12月24日審判筆錄第4頁）。
      參以被告供陳：伊駕駛上開自小貨車爆胎後，伊打電話給
      證人己○○，其遂騎機車載伊下山至初鹿村接修車人員到
      爆胎地點，修車時，其又載伊下山，等修好後，又載伊上
      來，然後證人己○○自己又下山一趟，再騎上來告訴伊開
      著自小貨車跟著修車廠人員的車子走等語。足認證人己○○確實騎乘機車在通往初鹿村之路上來回多趟。質諸證人
      己○○證稱：被告打電話通知其車子爆胎後，其遂騎機車
      至爆胎地點，才發現車上有牛樟木，因為車子是其借給被
      告的，其擔心有事，修車時就把被告載下山云云（見本院
      97年7月31日審判筆錄第11頁）。衡以證人己○○於獲知
      車輛爆胎時，若為協助被告修車，僅需自行至初鹿村引領
      修車廠維修人員上山至爆胎地點即可，何需先上山搭載被
      告一起到初鹿村接維修人員再上山，而於維修時又載被告
      下山，待維修完畢再上山，然後自己又下山一趟再上山，
      如此往返多次，實已超出一般車輛出借人之通常反應，反
      而係較接近於共犯之把風行徑，又縱如其所言，因發現被
      告載有牛樟木，擔心自己因借車一事受到牽連，亦毋須在
      山路上騎車搭載被告來回多趟，蓋通常智識之人均可預料
      離被告及載有盜伐牛樟木之車輛愈近，愈容易遭認為係本
      案共犯，涉案嫌疑反而更大於單純出借車輛之人，一般人
      權衡二者後，為免被牽涉在內，理應避之唯恐不及，證人
      己○○卻反其道而行，一再逡巡來回於爆胎地點，甚至多
      番搭載被告，實悖於常情。
（六）末查，本案所盜伐之牛樟木40塊及殘塊5塊，查獲時總重
      量約為1,442公斤，有地磅單2紙附卷可考（見警卷第37頁
      ）；又本院為釐清以一人之力可否將該批牛樟木搬運上車
      乙節，再依職權函請知本工作站與臺東分局偵查隊共同會
      勘，經以扣案編號12之牛樟木塊採驗會勘，結論略以：一
      人無法單度搬運牛樟木至車輛（車號WU-3778），需兩人
      合作才足以搬運至該車輛等語，有97年12月19日會勘紀錄
      1 紙附卷可參（見本院卷第185頁）；且證人戊○○亦到
      庭結稱：其於勘驗扣案牛樟木中最重的編號12之木塊（重
      80 公斤）時，發現須兩人用肩挑之方式才能扛上來，一
      人根本無法搬上來，因為該木塊體積很大，有雙肩寬，重
      量又重，且該編號12木塊在案發時重量應不只目前之80公
      斤，蓋自96年10月間迄今，木頭原本在山上吸收的水份及
      濕度經過長時間置放於平地上應已蒸發，其認為該木塊案
      發時應該更重等語（見97年12月24日審判筆錄第8頁）；
      再參以卷附之上開牛樟木清點照片（見警卷第42頁至第46
      頁），及被告於89年間即患有脊髓病之腰胝骨退化性脊椎
      炎、後天性脊椎滑脫症等疾病，有被告庭呈之衛生署臺東
      醫院診斷證明書附卷足參（見本院卷第184頁），則以上
      開牛樟木塊之體積、數量均極為可觀之情形，欲以患有脊
      椎疾病之被告獨自一人搬運上車，顯非易事，足認本案應
      另有搬運贓物之共同正犯甚明；而證人己○○於案發當日
      之行徑有如前所述不合常理之處，堪認被告所言屬實，該
      共同正犯即為證人己○○。
（七）綜上，被告受僱於證人己○○，於96年10月26日中午在上
      開檳榔園，共同將上開牛樟木塊搬運上車，並以被告駕駛
      上開車輛，己○○騎機車在前引導之方式共同運送下山等
      事實，洵堪認定；是本件事證明確，被告犯行堪以認定，
      應依法論科。
二、按森林指林地及其群生竹、木之總稱。依其所有權之歸屬，
    分為國有林、公有林及私有林，森林法第3條定有明文。次
    按森林主產物，係指生立、枯損、倒伏之竹木及餘留之根株
    、殘材，國有林林產物處分規則第3條規定甚明，是上開牛
    樟木自屬森林主產物。核被告乙○○所為，係犯森林法第50
    條之搬運森林主產物罪，應依刑法第349條第2項規定處斷。
    公訴人雖認被告係涉有森林法第52條第6款之罪嫌及刑法第
    321條第1項第3款攜帶兇器竊盜罪嫌，然被告係受人僱用搬
    運上開牛樟木塊，並非係基於不法所有之意圖而竊取後復行
    搬運，已如前述，是公訴人之起訴法條，尚有未洽，惟被告
    駕駛上開車輛搬運牛樟木之事實已為起訴之犯罪事實所涵蓋
    ，應認基本之社會事實同一，本院自得變更起訴法條予以審
    理。又被告與證人己○○就上開犯行，有行為分擔、犯意聯
    絡，應論以共同正犯。再被告曾有如前所述之犯罪科刑及刑
    之執行情形，此有臺灣高等法院被告前案紀錄表在卷可稽，
    其於有期徒刑執行完畢後5年內，故意再犯本件有期徒刑以
    上之罪，為累犯，應依刑法第47條第1項規定加重其刑。
三、爰審酌被告有多次違反森林法之前科，素行非佳，明知牛樟
    木為他人盜竊而來之贓物，竟受他人僱傭而搬運贓物，增加
    贓物追索、查緝之困難，更助長盜伐林木之風氣，有害於自
    然生態，惡性匪淺，惟念及其終究僅是林木盜伐過程中之末
    稍角色，尚非舉足輕重之人物，且於本院審理時深表悔悟並
    坦承實際犯行，暨其犯罪動機、目的、手段、家庭狀況、智
    識能力等一切情狀，量處如主文所示之刑。
四、扣案之鋼索3條、鏈鋸2條、鋸子1把、八角扳手1個、滑輪2
    個、U掛勾4個、專用扳手2個、砂輪組1組，固為被告所有，
    惟被告堅決否認與本案犯行有關，亦查無證據證明係供本案
    犯罪所用之物，爰均不併予諭知沒收。
五、至證人己○○所涉共同搬運贓物罪嫌部分，因非在本案之起
    訴範圍內，本院尚不得對該部份予以審究，自應由本院依職
    權告發，由偵查機關再行處理，附此敘明。
據上論斷，應依刑事訴訟法第299條第1項前段、第300條，森林
法第50條，刑法第11條前段、第28條、第349條第2項、第47條第
1項，判決如主文。
本案經檢察官甲○○到庭執行職務
中    華    民    國    98    年    3    月   31      日
                  刑事第三庭  審判長法  官  陳弘能
                                    法  官  李俊彬
                                    法  官  陳鈺雯
以上正本證明與原本無異。
如不服本判決應於收受送達後10日內向本院提出上訴書狀，並應
敘述具體理由；其未敘述上訴理由者，應於上訴期間屆滿後20日
內向本院補提理由書（均須按他造當事人之人數附繕本）。「切
勿逕送上級法院」。告訴人或被害人對於本判決如有不服，請書
具不服之理由狀，請求檢察官上訴者，其上訴期間之計算係以檢
察官收受判決正本之日期為準。
                                    書記官  沈茜庭
中    華    民    國    98    年    3     月    31    日
附錄論罪科刑法條全文
森林法第50條
竊取森林主、副產物，收受、搬運、寄藏、收買贓物或為牙保者
，依刑法規定處斷。
中華民國刑法第349條
收受贓物者，處3年以下有期徒刑、拘役或5百元以下罰金。
搬運、寄藏、故買贓物或為牙保者，處5年以下有期徒刑、拘役
或科或併 科1千元以下罰金。
因贓物變得之財物，以贓物論。


司法院資訊處製作；財團法人民間司法改革基金會備份。
